【裁判字號】    89,訴,870
【裁判日期】    890822
【裁判案由】    準強盜
【裁判全文】
臺灣臺北地方法院刑事判決                          八十九年度訴字第八七號
    公  訴  人  臺灣臺北地方法院檢察署檢察官
    被      告  丁○○
    指定辯護人  甲○
右列被告因準強盜案件，經檢察官提起公訴（八十九年度偵字第一一三○七號），甲○判決如左：
    主  文
丁○○被訴準強盜部分無罪。
其餘被訴侵入住宅及毀損部分，均公訴不受理。
    理  由
一、公訴意旨略以：被告丁○○意圖為自己不法之所有，於民國（下同）八十九年六
    月五日下午六時三十分許之夜間，持足以為兇器之螺絲起子二把、鐵鉗、鐵線等
    物，以破壞門鎖之方式，侵入台北市○○路二六○號四樓有人居住之建築物內，
    已著手竊取屋內財物時，適逢該屋屋主丙○○自外返回，丙○○發覺門鎖遭破壞
    生疑，旋報警處理，而丁○○行竊未遂後奪門而出，為脫免逮捕，竟抓住丙○○
    衣領後，將其衝撞牆壁多次，而當場施強暴脅迫，旋即往一樓處逃跑，時正在一
    樓之管理員乙○○聽聞抓賊聲，亦一把抓住衝下樓之丁○○衣領，詎丁○○繼為
    脫免逮捕，持椅子砸向乙○○，又當場施強暴脅迫，乙○○因以手抵抗，致手肘
    受有瘀血之傷害（傷害罪未據告訴），嗣警方人員趕至終逮捕丁○○。因認被告
    涉犯刑法第三百二十九條、第三百二十八條之準強盜罪嫌。
二、按犯罪事實應依證據認定之，無證據不得推定其犯罪事實；不能證明被告犯罪者
    ，應諭知無罪之判決，刑事訴訟法第一百五十四條、第三百零一條第一項分別定
    有明文。事實之認定，應憑證據，如未能發現相當證據，或證據不足以證明，自
    不能以推測或擬制之方法，以為裁判基礎；認定犯罪事實所憑之證據，雖不以直
    接證據為限，間接證據亦包括在內；然而無論直接或間接證據，其為訴訟上之證
    明，須於通常一般之人均不致有所懷疑，而得確信其為真實之程度者，始得據為
    有罪之認定。最高法院四十年臺上字第八六號、七十六年度臺上字第四九八六號
    著有判例可資參照。又「上訴人侵入某花園，意圖行竊，尚未著手被巡捕所見，
    上前逮捕，並嗚警笛求援，上訴人復實施強暴，以便脫逃。是其對於該花園之財
    物，尚未著手於竊盜行為之實行，不能認為竊盜未遂。至實施強暴，以便脫逃，
    原係竊盜應以強盜論之加重要件行為，茲竊盜罪既不成立，則其前提要件不存在
    ，按之刑法第三百二十九條之規定，即未適合，自不能以強盜論」；「刑法第三
    百二十九條所定之竊盜以強盜論，係指已著手搜取財物行為，足構成竊盜罪名，
    為湮滅罪證，當場施以強暴、脅迫者而言，若尚未著手於竊盜行為之實行，則根
    本不能成立竊盜罪名，從而其為湮滅罪證，實施強暴殺人，亦即難以準強盜殺人
    罪論擬」、「刑法第三百二十一條第一項各款所列情形，乃竊盜之加重要件，行
    為人是否構成該條項之犯罪，仍應視行為人已否著手實施同法第三百二十條之竊
    盜行為而定。而竊盜行為之著手，係以已否開始財物之搜尋為要件，若行為人僅
    著手於刑法第三百二十一條第一項各款所列之加重要件行為，而尚未為竊盜行為
    之著手者，仍不能以該條竊盜罪之未遂犯論科」，最高法院分別著有二十九年滬
    上字第七號、五十七年臺上字第一○一七號判例，及八十五年度台非字第一一六
    號裁判要旨可資參照。
三、本件公訴人認被告丁○○涉犯前揭準強盜犯行，無非係以被害人丙○○之指訴、
    證人乙○○證詞及現場照片為其主要論據。訊據被告固坦承有於右揭時間，持其
    所有經扣案之上開螺絲起子、鐵鉗、鐵線等物，以破壞鐵門門鎖之方式，侵入被
    害人丙○○前揭住處，為屋主丙○○當場撞見，其後抓住丙○○衣領，衝撞牆壁
    之事實，惟堅決否認有何準強盜犯行辯稱：伊進入屋內後，即聽到開門聲，發覺
    屋主返家，即往外衝出，尚未著手翻動、竊取任何財物等語。
四、經查：
（一）公訴人認被害人丙○○提出告訴，固有丙○○於偵查時答稱：「（問：你是否
      要提出告訴？）請依法處理」等語（見偵查卷第四十一頁反面）足憑，惟所謂
      「依法處理」，能否認欲對於被告提出告訴，尚非無研求之餘地（最高法院八
      十二年度臺上字第二七四二號裁判意旨亦同此見解），經甲○訊之丙○○明確
      表明：「我從沒有告訴的意思，至於偵查庭說依法處理，是因為我不知道檢察
      官要如何處理，才說請依法處理，但絕沒有要提出告訴的意思」等語（見甲○
      八十九年八月十五日審判筆錄）在卷，可見被害人無提出告訴之意甚明，公訴
      人誤以丙○○欲對被告提出準強盜犯行之訴追，與事實未合，容有誤會，應先
      說明。
（二）再查，被害人丙○○固於警偵訊時陳稱被告進入屋內行竊，家中衣物雜亂有被
      翻動之跡象云云，惟甲○於調查時訊以家中衣物雜亂現象，是否被告進入翻動
      所致，則經被害人陳以：「地板上涼被等物是我們自己弄的」、「（問：當時
      到底有無被翻動的樣子？）應該沒有。後來發現這些東西是家人自己翻的。那
      天有小孩來玩，小孩子在玩，我以為是被告。因為我不常住那，問我父母親才
      知那些東西是小孩子在玩時製造的，並無被被告翻箱倒櫃的跡象」等語（見甲○八十九年七月十三日訊問筆錄），另於甲○審理時，就抽屜被打開一事，再
      次訊以丙○○究竟偵查庭與甲○調查中所陳，何者正確？復經被害人再次答稱
      ：「是甲○所陳才正確」等語（見甲○八十九年八月十五日審判筆錄）。衡情
      ，被害人與被告素未謀面，其間並無任何利害關係，並無迴護被告之必要，被
      告前開所辯尚未著手竊盜一節，應非虛妄。揆諸上開說明，被告侵入住宅之際
      ，固有行竊之意，然既尚未著手於財物之搜索，即不得謂其已著手於竊盜構成
      要件之行為，縱已有加重要件之攜帶兇器、毀壞門扇之行為，仍不得以竊盜罪
      或加重竊盜罪相繩，基此，既不成立竊盜罪，理論上自亦無成立準強盜罪之可
      能。此外，復查無其他積極證據足證被告確犯公訴人所指準強盜犯行，不能證
      明被告犯罪，依法應為被告無罪之諭知。
五、末按，告訴或請求乃論之罪，未經告訴、請求或其告訴、請求經撤回或已逾告訴
    期間者，應諭知不受理之判決，刑事訴訟法第三百零三條第三款定有明文。且按
    刑法第三百零六條第一項之侵入住宅罪及第三百五十四條之毀損罪，均為告訴乃
    論之罪，刑法第三百零八條、第三百五十七條亦分別定有明文。查本件被害人蔡
    志節並未提出侵入住宅、毀損之告訴，已據其於甲○陳明在卷，而公訴人於起訴
    書之犯罪事實欄內，則明確指摘被告「持足以為兇器之螺絲起子二把、鐵鉗、鐵
    線等物，以破壞門鎖之方式，侵入台北市○○路二六○號四樓有人居住之建築物
    內」，僅就傷害乙○○部分認未據被害人乙○○提出傷害之告訴，是顯有就此侵
    入住宅、毀損部分犯行提起公訴之意，甲○自應另為不受理之諭知。
據上論斷，應依刑事訴訟法第三百零一條第一項、第三百零三條第三款，判決如主文
。
本案經檢察官朱應翔到庭執行職務
中    華    民    國      八十九      年      八    月      二十二      日
                                臺灣臺北地方法院刑事第六庭
                                    法  官  吳  秋  宏
右正本證明與原本無異
如不服本判決，應於判決送達後十日內，向甲○提出上訴狀。
            書記官  林  碧  華
中    華    民    國      八十九      年      八    月      三十一      日


司法院資訊處製作；財團法人民間司法改革基金會備份。
